【裁判字號】    98,上訴,280
【裁判日期】    980317
【裁判案由】    違反槍砲彈藥刀械管制條例
【裁判全文】
臺灣高等法院刑事判決                 98年度上訴字第280號
上  訴  人  台灣桃園地方法院檢察署檢察官
被      告  乙○○
選任辯護人  陳俊隆律師
上列上訴人因被告違反槍砲彈藥刀械管制條例案件，不服台灣桃
園地方法院九十七年度訴字第三０八號，中華民國九十七年十一
月十九日第一審判決（起訴案號：台灣桃園地方法院檢察署九十
六年度偵字第四五五三號），提起上訴，本院判決如下：
    主  文
上訴駁回。
    理  由
一、公訴意旨略以：被告乙○○明知具有殺傷力之槍砲，未經中
    央主管機關許可，不得無故持有，竟於不詳時、地，以不詳
    方式取得具有殺傷力之改造手槍一把（未扣案），並於民國
    九十五年十二月十八日晚上七時四十分許，在桃園縣龍潭鄉
    ○○路中山段一八九號雙鳳音樂茶坊，持槍朝二樓天花板開
    槍，因認被告涉犯違反槍砲彈藥刀械管制條第八條第四項未
    經許可持有具有殺傷力之槍枝罪嫌。
二、按犯罪事實應依證據認定之，無證據不得認定犯罪事實；又
    不能證明被告犯罪者，應諭知無罪之判決，刑事訴訟法第一
    百五十四條第二項、第三百零一條第一項分別定有明文。且
    認定犯罪事實所憑之證據，雖不以直接證據為限，間接證據
    亦包括在內，然無論直接或間接證據，其為訴訟上之證明，
    須於通常一般之人均不致於有所懷疑，而得確信其為真實之
    程度者，始得據之為有罪之認定，倘其證明尚未達到此一程
    度，而有合理性懷疑之存在時，即無從為有罪之認定，此有
    最高法院七十六年度臺上字第四九八六號判例意旨可資參照
    。另認定不利於被告之事實，須依積極證據，苟積極證據不
    足為不利於被告事實之認定時，即應為有利於被告之認定，
    更不必有何有利之證據（最高法院三十年度上字第八一六號
    判例參照）。次按槍砲彈藥刀械管制條例所定槍砲，係指火
    砲、肩射武器、機關槍、衝鋒槍、卡柄槍、自動步槍、普通
    步槍、馬槍、手槍、鋼筆槍、瓦斯槍、麻醉槍、獵槍、空氣
    槍、魚槍、改造模型槍及其他可發射金屬或子彈具有殺傷力
    之各式槍砲，該條例第四條第一項第一款定有明文，是行為
    人持有之槍砲需具有殺傷力，始得以非法持有槍砲罪相繩。
三、公訴人認被告涉犯上開未經許可持有槍械犯行，無非係以被
    害人甲○○之證詞，並有扣押物品及現場照片為其主要論據
    。訊據被告固坦承有於上揭時地與被害人甲○○討論中華電
    信「HINET就是愛現頻道」視訊經銷權事宜，惟矢口否認有
    何持有槍枝之犯行，並辯稱：開槍之人為一名綽號為「小龍
    」之成年男子等語。
四、經查：
  (一)按被告以外之人於審判外之言詞或書面陳述，除法律有規定
    者外，不得作為證據；又被告以外之人於審判外之陳述，雖
    不符合同法第一百五十九條之一至第一百五十九條之四之規
    定，但經當事人於審判程序同意作為證據，法院審酌該言詞
    陳述或書面陳述作成時之情況，認為適當者，亦得為證據。
    當事人、代理人或辯護人於法院調查證據時，知有第一百五
    十九條第一項不得為證據之情形，而未於言詞辯論終結前聲
    明異議者，視為有前項之同意，刑事訴訟法第一百五十九條
    第一項及第一百五十九條之五分別定有明文。本判決下列所
    引用之各該被告以外之人於審判外之陳述（包含書面陳述）
    ，雖屬傳聞證據，惟當事人於本院審判期日中表示同意作為
    證據方法而不予爭執，本院審酌上開證據資料製作時之情況
    ，尚無違法不當及證明力明顯過低之瑕疵，亦認為以之作為
    證據應屬適當。揆諸前開規定，爰依刑事訴訟法第一百五十
    九條之五規定，認前揭證據資料均有證據能力，先予敘明。
  (二)再被告確於九十五年十二月十八日晚間七、八時許，與數名
    真實姓名、年籍不詳之成年男子，在雙鳳音樂茶坊與證人嚴
    程德及被害人甲○○，討論中華電信「HINET就是愛現頻道
    」經銷權合作事宜，被告因不滿須分攤軟體及硬體建置費新
    台幣一百萬元予被害人甲○○，竟取出黑色槍枝一支對該音
    樂茶坊包廂內天花板射擊一發子彈，並恐嚇被害人甲○○，
    又將被害人甲○○留在包廂內由二名真實姓名、年籍不詳成
    年男子看守，使被害人甲○○簽訂上開中華電信「HINET就
    是愛現頻道」經銷權獨家授權合約，而剝奪被害人甲○○行
    動自由等情，業經原審認定屬實，是被告確有持有上開黑色
    槍枝乙節，堪以認定。
  (三)惟本案並未扣得上開黑色槍枝，僅於案發後於雙鳳音樂茶坊
    二樓包廂即案發現場天花板上方扣得已擊發之彈頭一顆、石
    灰棉天花板及保麗龍天花板各一面。而：
  1.依證人甲○○於原審證述：被告開槍時聲音蠻大聲，伊當過
    兵，那種聲音比打靶小聲，所以伊本來以為是假槍等語（見
    原審卷第二四頁），足見被告持有之槍枝是否為具有殺傷力
    之槍枝，尚非無疑；且證人甲○○於警詢、偵查及原審審理
    時均未清楚描述該槍枝之型號、種類，亦難據證人甲○○之
    證詞認定被告持有之槍枝為具殺傷力之槍枝。
  2.扣案之彈頭經臺北市政府警察局南港分局初步鑑驗為改造子
    彈，因扣案之保麗龍天花板一塊，臺北市政府警察局南港分
    局未提繳贓物庫，經函請該局提出，惟該局表示保麗龍天花
    板因故已遭丟棄，致無法繳交入庫，因此，原審再電洽內政
    部警政署刑事警察局，據該局承辦人員表示：若是送鑑定之
    物品有所欠缺，鑑定之結果會有誤差，且只有彈頭無法鑑定
    等情，有臺灣桃園地方法院檢察署公務電話紀錄表、臺北市
    政府警察局南港分局九十七年九月三十日北市警南分刑字第
    ０九七三一０九四五００號函、台灣桃園地方法院辦理刑事
    案件電話紀錄表等在卷可稽（見偵卷第一六二、一七二頁，
    原審卷第八九至九二頁）。而參酌司法院秘書長八十一年六
    月十一日祕台廳（二）字第０六九八五號函釋，殺傷力的標
    準為在最具威力的適當距離，以彈丸可穿入人體皮肉層之動
    能為基準。是本件於案發現場僅扣得銅製彈頭一顆及石灰棉
    、保麗龍天花板各一面，而依上開說明需上開扣案之石灰棉
    天花板、保麗龍天花板及已擊發之銅製彈頭均送驗，始得鑑
    定擊發該彈頭之槍枝是否具有殺傷力，惟扣案物中之保麗龍
    天花板已滅失，無法再行取得；復經刑事警察局告知已無法
    鑑定，則是否能以扣案現存之石灰棉天花板及已擊發之銅製
    彈頭，據以認定被告所使用之上開槍枝具有殺傷力，尚非無
    疑。而觀之未遺失之扣案天花板，其材質為石灰棉，屬一般
    具有尖銳材質之製品均得輕易穿透之質料，如遽以該石灰棉
    天花板中間殘留有一穿透圓孔推論該槍枝具有可穿入人體皮
    肉層之動能而認定具有殺傷力，尚嫌速斷。
五、原審以依現存之證據資料，尚難認被告有公訴人所指涉犯行
    之證明，而認被告被訴違反槍砲彈藥刀械管制條例部分無罪
    ，核無不合。檢察官上訴指摘原審判決不當，為無理由，應
    予駁回。
據上論斷，應依刑事訴訟法第三百六十八條，判決如主文。
本案經檢察官侯千姬到庭執行職務。
中    華    民    國    98    年    3    月    17    日
                  刑事第十七庭  審判長法  官  趙功恆
                                      法  官  陳世宗
                                      法  官  陳憲裕
以上正本證明與原本無異。
如不服本判決，應於收受送達後10日內向本院提出上訴書狀，其
未敘述上訴之理由者並得於提起上訴後10日內向本院補提理由書
（均須按他造當事人之人數附繕本）「切勿逕送上級法院」。
                                      書記官  劉育妃
中    華    民    國    98    年    3     月    18    日


司法院資訊處製作；財團法人民間司法改革基金會備份。
